臺灣嘉義地方法院交通事件裁定　　　　　96年度交聲字第99號
原處分機關　交通部公路總局嘉義區監理所嘉義市監理站
異　議　人
即受處分人　甲○○
上列異議人因違反道路交通管理處罰條例案件，對於嘉義市交通
事件裁決所於96年4月18日所為之處分（原處分案號：嘉監義裁
字第裁76-Ｚ000000000號），聲明異議，本院裁定如下：
    主  文
異議駁回。
    理  由
一、原處分意旨略以：異議人即受處分人（下稱異議人）於民國
    96年3月16日下午5時15分，在彰化縣和美鎮○○路與彰新路
    口，不依標誌、標線號誌指示，未待左轉號誌指示即逕行由
    線東路左轉彰新路，經警掣單開立舉發違反道路交通管理事
    件通知單舉發，原處分機關依道路交通管理處罰條例第四十
    八條第一項第二款規定，以相同理由，處罰鍰新台幣（下同
    ）六百元，並依同條例第六十三條規定，記違規點數一點。
二、異議意旨略以：其行經路口時係因前車阻擋及該路口未設待
    轉區及相關警示標誌，致發生未依綠燈左轉箭頭號誌燈亮即
    左轉違規，然依道路交通標誌標線設置規則第二百三十條第
    二項第二款規定，路口設置號誌明顯違反設置規則，且未設
    任何警告標誌，依九十五年八月九日內政部頒布警察機關實
    施違規勸導作業程序第六項及第八項規定，駕駛汽車因交通
    管制設施設置不明確，因視線受阻致未依號誌之指示行駛，
    得以勸導為宜，該員警於執行作業時，躲在加油站降價招牌
    後方，違反警察交通案件取締作業標準，原處分顯有錯誤，
    請求撤銷原處分云云。
三、按汽車行駛至交岔路口，其行進、轉彎，應遵守燈光號誌之
    指示，道路交通安全規則第一百零二條第一項第一款定有明
    文；而箭頭綠燈表示僅准許車輛依箭頭指示之方向行駛，道
    路交通標誌標線號誌設置規則第二百零六條第二款亦有明文
    。汽車駕駛人轉彎時，不依標誌、標線、號誌指示者，處新
    臺幣六百元以上一千八百元以下罰鍰；又汽車駕駛人違反道
    路交通管理處罰條例第四十八條規定者，除依原條款處罰鍰
    外，並記違規點數一點，亦為道路交通管理處罰條例第四十
    八條第一項第二款、第六十三條第一項第一款所明定。
四、經查，本件異議人於前揭時、地，於尚未顯示左轉箭頭綠燈
    時即左轉等情，業經異議人以異議狀表明在卷，並有舉發違
    反道路交通管理事件通知單、裁決書各一份附卷可憑，堪以
    認定。異議人雖以前詞為辯，惟查：
（一）異議人辯稱：其行經路口時係因前車阻擋及該路口未設待
      轉區及相關警示標誌，致發生未依綠燈左轉箭頭號誌燈亮
      即左轉違規，惟汽車行駛至交岔路口，其行進、轉彎，應
      遵守燈光號誌之指示，為前揭說明可按，異議人行進至交
      岔路口自應注意燈光號誌規定，其率以遭前車阻擋或未設
      待轉區云云，於法自有未合，所辯當無足採。
（二）異議人再辯稱：然依道路交通標誌標線設置規則第二百三
      十條第二項第二款規定，路口設置號誌明顯違反設置規則
      ，且未設任何警告標誌云云，按：於設置於左轉車輛特多
      之四岔路口者，可使用三時相或四時相，但該路口宜有左
      轉專用設施配合，固為道路交通標誌標線設置規則第二百
      三十條第二項第二款明文，然該規則既明文「宜」有左轉
      專用設施配合，顯屬地方政府行政裁量之範疇，自難以地
      方政府行政裁量之內容，擅指為告發機關即彰化縣警察局
      和美分局依當地標誌、標線、號誌規則所為裁決有誤，前
      開所辯，洵無足採。
（三）異議人又辯稱：依九十五年八月九日內政部頒布警察機關
      實施違規勸導作業程序第六項及第八項規定，駕駛汽車因
      交通管制設施設置不明確，因視線受阻致未依號誌之指示
      行駛，得以勸導為宜，該員警於執行作業時，躲在加油站
      降價招牌後方，違反警察交通案件取締作業標準，原處分
      顯有錯誤，請求撤銷原處分云云，惟前揭作業程序僅係內
      政部內部抽象之行政規則性質，既非法規命令性質，且僅
      揭示「得以勸導為宜」，異議人據以指陳裁決處分違法云
      云，亦無足採。
五、綜上，異議人前揭所辯，既均無足採，原處分機關依道路交
    通管理處罰條例第四十八條第一項第二款，裁處受處分人罰
    鍰六百元，及依同條例第六十三條規定，記違規點數一點，
    當無違誤，本件異議為無理由，應予駁回。
六、據上論斷，應依道路交通案件處理辦法第十九條，裁定如主
    文。
中　　華　　民　　國　　96　　年　　5 　　月　　31　　日
                  交通法庭法　官　蔡廷宜
以上正本證明與原本無異。
如不服本裁定，應於送達後五日內，向本院提出抗告狀。
中　　華　　民　　國　　96　　年　　5 　　月　　31　　日
                          書記官　蕭琪男
